【裁判字號】    99,事聲,86
【裁判日期】    991105
【裁判案由】    聲明異議
【裁判全文】
臺灣板橋地方法院民事裁定              99年度事聲字第86號
聲  明  人  己○○
相  對  人  甲○○○
            乙○○
            戊○○
            丙○○
            丁○○
上列當事人間聲請核發支付命令事件，聲明異議人對於本院司法
事務官於民國99年8月25日所為99年度司促字第31331號裁定提出
異議，本院裁定如下：
    主  文
異議駁回。
異議費用由異議人負擔。
    理  由
一、按當事人對於司法事務官處理事件所為之終局處分，得於處
    分送達後10日之不變期間內，以書狀向司法事務官提出異議
    ；司法事務官認前項異議有理由時，應另為適當之處分；認
    異議為無理由者，應送請法院裁定之；法院認該異議為有理
    由時，應為適當之裁定，認異議為無理由者，應以裁定駁回
    之，民事訴訟法第240 條之4 第1 項至第3 項分別定有明文
    。本件聲明異議人就本院民事庭司法事務官於民國99年7月2
    5日以99年度司促字第31331號裁定駁回其聲請核發支付命令
    之終局處分，聲明不服而提起異議，經核與上開條文規定相
    符，先予敘明。
二、聲明異議意旨略以：駁回支付命令聲請之裁定，債權人得依
    依般程序就同一請求提起訴訟，或另行聲請發支付命令，有
    陳榮宗教授、林慶苗前檢察官所著「民事訴訟法（下）」修
    訂五版第878頁可資參考。又查，在實體上，本案債務人五
    人構成不真正連帶債務人無疑，有黃茂榮大法官所著「貳、
    多數債務人或債權人之債」可資參考。據此，依照民法第27
    2條、第273條規定，債權人可以對債務人五人中的一人或全
    體請求全部或一部的給付自明，本案情形與上述情形相同，
    為此提出異議，爰請廢棄原裁定云云。
三、經查，本件聲明異議人聲請對相對人乙○○、葉涵發給支
    付命令，然依其提出之房屋租賃合約書，其上所載之承租人
    僅為相對人甲○○○、丙○○、丁○○，並未包含相對人乙○○、葉涵，有該房屋租賃合約書附於本院99年度司促字
    第31331號支付命令案卷內可稽，因僅契約之當事人始負有
    給付租金之義務，而系爭租賃契約之承租人既為相對人甲○○○、丙○○、丁○○，聲明異議人向非屬契約當事人之相
    對人乙○○、葉涵請求支付租金，難認其請求之原因事實
    與實際相符，自非適法。聲明異議人復未提出其他證據以玆
    釋明相對人乙○○、葉涵與聲明異議人間確有租賃契約關
    係存在，異議人上開主張自難認有據。又契約約定內容僅具
    債權之效力，於該契約當事人間始受其拘束，尚不得以之對
    抗非契約當事人之相對人乙○○、葉涵，此為債權效力相
    對性原則之當然解釋，是聲明異議人主張相對人乙○○、葉
    涵與相對人甲○○○、丙○○、丁○○構成不真正連帶債
    務人一節，自不可採。
四、再按債務人對於支付命令未於法定期間提出異議者，支付命
    令與確定判決有同一效力，民事訴訟法第521條定有明文。
    確定支付命令之效力既與確定判決同，其經發支付命令之法
    律關係，當事人自不得就之更行起訴，亦不得就同一訴訟標
    的另為支付命令之聲請（最高法院71年台上1742號判決參照
    ）。經查，本件聲明異議前已就此項法律關係，對於相對人
    甲○○○、丙○○、丁○○聲請核發支付命令，經本院於99
    年7月8日以99年度司促字第26602號核發支付命令，並已確
    定在案之事實，業經本院調閱上開支付命令卷查明屬實。揆
    諸首揭規定，本件請求標的為確定判決效力所及，則聲明異
    議人就同一標的重複為支付命令之聲請，違反一事不再理之
    原則，原審依民事訴訟法第513條之規定，裁定駁回本件支
    付命令之聲請，洵無不合。聲明異議意旨指摘原裁定不當，
    求予廢棄，為無理由，應予駁回。
五、據上論結，本件聲明異議為無理由，爰依民事訴訟法第240
    條之4第3項後段、第95條、第78條，裁定如主文。
中    華    民    國    99    年    11    月    5     日
                  民事第二庭    法  官  張谷輔
以上正本係照原本作成
本裁定不得抗告
中    華    民    國    99    年    11    月    5     日
                                書記官  郭群裕

司法院資訊處製作；財團法人民間司法改革基金會備份。
